臺灣士林地方法院刑事判決　　　　　　　96年度交訴字第46號
公　訴　人　臺灣士林地方法院檢察署檢察官
被　　　告　甲○○
上列被告因業務過失致死等案件，經檢察官提起公訴（95年度偵
字第8520號），被告於本院準備程序中就被訴之事實為有罪之陳
述，經本院合議庭裁定改由受命法官獨任依簡式審判程序審理並
判決如下：
    主  文
甲○○因業務上之過失致人於死，處有期徒刑捌月，減為有期徒
刑肆月，如易科罰金，以新台幣壹仟元折算壹日。緩刑貳年。
    事實及理由
一、程序部分
    按適用簡式審判程序之有罪判決書之製作，準用第454 條之
    規定，刑事訴訟法第310 條之2 定有明文。本件經合議庭裁
    定由受命法官獨任進行簡式審判程序，爰依照前開法律規定
    ，準用刑事訴訟法第454 條為判決書之製作，先予敘明。
二、犯罪事實
    甲○○受僱於臺灣士瑞克保全股份有限公司（下稱士瑞克公
    司）擔任運鈔車司機，為從事駕駛業務之人，於民國95年7
    月5 日下午3 時40分許，駕駛車牌號碼3123-DA 號自用小貨
    車載同事林明賢，在臺北市北投區○○○路○ 段42號附近之
    萊爾富便利商店進行ATM 自動提款機補鈔作業，並將上開運
    鈔車暫停於中央北路3 段42號前由南向北之最外側車道，於
    作業完畢起步迴轉時，原應注意汽車迴轉前，應暫停並顯示
    左轉燈光或手勢，看清無來往車輛，並注意行人通過後，始
    得迴轉，而依當時情形，並無不能注意之情事，竟疏未注意
    左後方來車，逕自最外側車道往左迴轉入對向之北向南車道
    行駛，適有未考領駕駛執照之陳永隆酒後騎乘車牌號碼CHF
    -536號重型機車搭載乙○○○沿同路由南向北直行駛至該處
    ，見狀後避煞不及，致其所駕駛機車之前車頭撞擊甲○○所
    駕駛自用小貨車之左側車身，陳永隆、乙○○○人車倒地，
    因而致乙○○○之左眼受有傷害（傷害部分業經告訴人撤回
    告訴，見後述理由），陳永隆則因蜘蛛網膜下腔出血合併休
    克於同日經送醫急救，並檢測得其血液酒精濃度達133mg/dl
    （換算呼氣酒精濃度為0.63mg/l），嗣陳永隆延至95年7 月
    7 日凌晨1 時許，因頭部外傷致顱內出血不治死亡。甲○○
    肇事後，於有偵查犯罪權限之機關或公務員發覺其為犯人前
    ，向前往處理行車肇故之警員陳泓羽自首肇事而接受裁判。
三、證據名稱
(一)被告於警詢、偵查及本院審理時之自白。
(二)證人林明賢於警詢之證述。
(三)證人乙○○○於警詢、偵查中之證述。
(四)道路交通事故現場圖、道路交通事故調查報告表、交通事故
    談話紀錄表、交通事故補充資料表、交通事故路口號誌時相
    狀態、車禍現場及車損照片13張。
(五)臺北市車輛行車事故鑑定委員會95年12月5 日北鑑審字第09
    530453300 號函附鑑定意見書。
(六)臺北榮民總醫院95年8 月1 日北總企字第0950014185號函檢
    送被害人陳永隆之血液酒精濃度值為133mg/dl。
(七)台灣士林地方法院檢察署檢察官督同法醫師相驗屍體製作之
    勘驗筆錄、相驗屍體證明書、驗斷書及相驗照片7 張。
四、按汽車迴車前，應暫停並顯示左轉燈光或手勢，看清無來往
    車輛，並注意行人通過，始得迴轉，此見道路交通安全規則
    第106 條第5 款規定即明。被告為駕駛該部小貨車行經上開
    路段迴轉時，自當遵守上開規定，以維交通安全，且當時天
    候晴，路面乾燥無缺陷，視距良好，並無不能注意之情事；
    惟被告於警詢、偵查時自承其當時並未見及被害人陳永隆騎
    乘之機車等語，顯見被告確疏未注意同向左後方被害人騎乘
    之機車，貿然迴轉而肇事，致未及完成迴轉，即為行經該處
    之告訴人機車撞及，過失之咎，委無可辭。且本件經臺北市
    車輛行車事故鑑定委員會鑑定結果，亦認被告係因駕車迴轉
    時未注意來往車輛，為肇事主因，被害人陳永隆無照駕駛且
    酒精濃度超過標準駕車，為肇事次因等事實，有該等委員會
    95年12月5 日北鑑審字第09530453300 號函附鑑定意見書在
    卷可按。被告違規駕車肇事致被害人陳永隆傷重不治害，其
    過失行為與被害人死亡之結果間，具有相當因果關係，甚為
    明確。至於被害人陳永隆於本件車禍發生時，雖未考領有駕
    駛執照、酒後駕車，其無駕騎乘機車、酒後駕車之行為，雖
    難免其過失之責，惟被害人與有過失，尚不影響於被告過失
    責任之認定。
五、被告係士瑞克公司之司機，為從事駕駛業務之人，業據其供
    述明確。是被告所為，係犯刑法第276 條第2 項之業務過失
    致死罪。又被告於犯罪未發覺前，員警到達現場處理時，表
    明係肇事者，自首而接受裁判，有臺北市○○○○○道路交
    通事故肇事人自首情形記錄表附卷可稽，爰依刑法第62條前
    段之規定減輕其刑。爰審酌被告係職業駕駛人，駕駛汽車迴
    車前應暫停，並顯示左轉燈光或手勢，看清無來往車輛，並
    注意行人通過始得迴轉，竟未注意往來車輛，與被害人陳永
    隆之機車發生碰撞，致被害人陳永隆因顱內出血而死亡，造
    成被害人家屬痛苦至鉅，犯罪情節非輕，惟念及被告於犯罪
    後已與被害人之家屬達成和解，賠償被害人家屬之損害，有
    和解書1 份在卷可稽，及被害人就本件事故之發生亦有過失
    等一切情狀，量處如主文所示之刑。又被告犯罪時間在96年
    4 月24日以前，所犯之上開罪名，復無不得減刑之例外情形
    ，合於中華民國96年罪犯減刑條例條例第2 條第1 項第3 款
    之規定，應依該條例之規定，減輕其宣告刑二分之一，即有
    期徒刑4 月，並諭知易科罰金之折算標準，以資懲儆。本件
    被告未曾受有期徒刑以上刑之宣告，有臺灣高等法院被告前
    案紀錄表1 份附卷可稽，其一時疏忽，致罹刑章，犯罪後坦
    承犯行，且與被害人家屬達成和解，頗有悔意，被告經此偵
    審程序，應已知所警惕，而無再犯之虞，爰依刑法第74 條
    第1 項第1 款，為緩刑2 年之宣告，以啟自新。
六、不另為不受理部分
  (一)公訴意旨另以：被告於事實欄所載時地駕駛車牌號碼3123-D
    A 號自用小貨車，在臺北市北投區○○○路○ 段42號附近之
    萊爾富便利商店進行ATM 自動提款機補鈔作業，並將上開運
    鈔車暫停於中央北路3 段42號前由南向北之最外側車道，於
    作業完畢起步迴轉時，竟疏未注意左後方來車，逕自最外側
    車道往左迴轉入對向之北向南車道行駛，適有被害人陳永隆
    酒後騎乘車牌號碼CHF -536號重型機車搭載告訴人乙○○○
    沿同路由南向北直行駛至該處，見狀後避煞不及，致其所駕
    駛機車之前車頭撞擊甲○○所駕駛自用小貨車之左側車身，
    陳永隆、乙○○○人車倒地，因而致告訴人乙○○○之左眼
    受有傷害，因認被告涉有刑法第284 條第2 項前段之業務過
    失傷害罪嫌。
  (二)按告訴乃論之罪，告訴人於第一審辯論終結前得撤回其告訴
    ，又告訴經撤回者，應諭知不受理之判決，並得不經言詞辯
    論為之，刑事訴訟法第238 條第1 項、第303 條第3 款、第
    307 條分別定有明文。查本件告訴人乙○○○告訴被告甲○
    ○業務過失傷害案件，公訴意旨認被告係犯刑法第284 條第
    2 項前段之業務過失傷害罪嫌，依同法第287 條前段之規定
    ，須告訴乃論。茲據告訴人乙○○○與被告達成和解，告訴
    人乙○○○並具狀撤回本件告訴，有刑事撤回告訴狀1 紙在
    卷可按（見本院卷），惟公訴人認此部分與前揭論罪科刑部
    分，有刑法第55條之想像競合犯裁判上一罪關係，爰不另為
    不受理判決之諭知。
七、依刑事訴訟法第273 條之1 第1 項、第299 條第1 項前段、
    第310 條之2 、第454 條，刑法第276 條第2 項、第62 條
    前段、第41條第1 項前段、第74條第1 項第1 款，刑法施行
    法第1 條之1 ，中華民國九十六年罪犯減刑條例第2 條第1
    項第3 款、第7 條、第9 條，判決如主文。
八、如不服本判決，得自收受送達之日起10日內，向本院提起上
    訴。
本案經檢察官吳維雅到庭執行職務
中　　華　　民　　國　　96　　年　　7 　　月　　17　　日
                    刑事第五庭法　官  汪梅芬
以上正本證明與原本無異。
                              書記官  張馨尹
中　　華　　民　　國　　96　　年　　7 　　月　　17　　日
附錄本判決論罪之法條：
中華民國刑法第276條
因過失致人於死者，處2 年以下有期徒刑、拘役或2 千元以下罰
金。
從事業務之人，因業務上之過失犯前項之罪者，處5 年以下有期
徒刑或拘役，得併科3 千元以下罰金。
